---
title: "12-people"
author: "Javier Trujillo"
date: "13/5/2021"
output:
  html_document: default
  pdf_document: default
---


#Ejemplo de color de ojos y de pelo

Son datos agregados, no dan los datos por individuos separados.

Es habitual encontrarlos en los datos del INE.

Se pueden hacer operaciones sobre estas tablas.

```{r}
HairEyeColor


sum(HairEyeColor) -> total
```

El total de individuos de la tabla es `r total`

```{r}
prop.table(HairEyeColor, margin=3)


prop.table(HairEyeColor, margin = c(1,2))
```
Cambiar el orden de las variables. Se pueden permutar para visualizarlos como nos interese.


```{r}
aperm(HairEyeColor, perm = c("Sex", "Hair", "Eye"))
```

para mostrar las tablas de datos de una forma más estética podemos usar la librería kable y kableExtra


### KableExtra

```{r}
library(kableExtra)
kable(HairEyeColor)

```
No es el formato más adecuado para ver tablas de 3 o más variables.


### Xtable
Otra librería para formatear tablas es xtable


```{r, results='asis'}
library(knitr)

sexo = c(rep("H",6), rep("M", 14))
respuestas = sample(c("si", "no"), length(sexo), replace= TRUE)

xtable(table(sexo,respuestas)) #En este caso no termina de compilar el documento. Se usa para bidimensionales, y hace la tabla más "bonita"
```



