---
title: "Pruebanueva"
output:
  pdf_document: default
  html_document: default
---

```{r setup, include=FALSE}
knitr::opts_chunk$set(echo = TRUE)
```

# R Markdown

## Latex y Chunks

Prueba de Markdown en R:

```{r}
sqrt(2)-exp(2)
```
Con la librería Latex (Tinytex), se pueden escribir símbolos matemáticos:


$\sqrt(2)-exp(2)$


Para introducir las Chunks (Bloques de código), se usan __```{r nombre_de_la_chunk, echo=TRUE, comments=TRUE, message=TRUE, Warning=TRUE}``` __ también con __ctr+alt+i__


## Reticulate:

Instalamos reticulate invocando a su librería.

La función use_python("/directoriodepython3") permite utilizar todos los paquetes, los 200 de Anaconda.

Con py_install("nombre_de_librería") podemos cargar las librerías individualmente.

Cuando creamos la variable en R os la asociamos a la función de importar(sistemaoperativo) que permite, evocando a dicha variable con un $, acceder a las funciones de python en R, como listdir("."), que crea un listado de los ficheros que se encuentran en la ubicación del markdown, o la librería math.Esto hace que podamos usar funciones de Python, pero la salida es lenguaje de `R`, (por lo que tendremos que usar py_to_r(variable) si queremos que se vea en el lenguaje de Python.

```{python prueba_chunk_python, echo=TRUE}

import math

math.pi

math.e

math.sqrt(4)

2^2 #No coge la potencia, el sombrerito es de R

2**2 #el doble asterisco es la potencia en Python


#Efectivamente, la salida es python (No tiene [1])
```


```{r instalar_y_usar_python_en_R, echo=TRUE}
library(reticulate)

use_python("usuarios/jtruj/Anaconda/python")
py_install("numpy")

os <- import("os")
os$listdir(".")


math = import("math")
math$pi
math$e
math$exp(2)

# math.tau Sin embargo, si intentamos acceder como si fuera Python lanza error

m= math$sqrt(32)

r_to_py(m)

```

#### Curioso
Se puede ejecutar el py_run_file("fichero") para ejecutar el programa principal del script (**main**) que queramos. Si tenemos una clase podemos ejecutar el programa principal de cada clase e incluso acceder a  las variables que se generen dentro de esa clase.


```{r}
source_python("ad.py")
add(3,4)
```

### Conversion de objetos de un lenguaje a otro

Importamos librería numpy

```{r numpy, echo=TRUE}
np <- import("numpy",convert = FALSE)

x <- np$array(c(1:4)) #Hacemos un array de numpy (python)

# **Array/s: El módulo array define una estructura de datos de secuencia que se ve muy parecida a una list , excepto que todos los miembros tienen que ser del mismo tipo primitivo. Los tipos admitidos son todos numéricos u otros tipos primitivos de tamaño fijo como bytes. Son vectores.**

sum <-x$cumsum() 
print(sum)
#Función de suma acumulada de pyhton asociada a la variable sum de R.


#Si queremos hacer la conversión explícita de python a R:
py_to_r(sum)

```


## Ayuda
```{r Ayuda, echo=TRUE}
py_help(os$chdir) # **chdir: Cambia el directorio de trabajo al directorio especificado, el cual debe estar especificado como string (cadena de caracteres)**

help(py_to_r)
```


## Arrays 

```{r crearmos_un_array, echo=TRUE}
a <- np_array(c(1:10), dtype=("float16"))

a # Mostramos a

#Se crea el objeto que es de pyhton desde R.

b <- np_array(c(1:10), order="C") # Con order="C" Se le indica que para crearlo se utilice el estilo de guardado en memoria de **C** en lugar del estilo de forttrump, que es el que utiliza python para optimizar los calculos de muchos números. 

# Lo mismo ocurre con los **dataframes**: un dataframe de R se suele convertir directamente a un dataframe de Pandas, de modo que la regla es conservar filas y columnas, salvo por el hecho de que los factores de R no existen en Python, se convierten en variables categoricas. El problema más gordo suele venir con las fechas: cuidado cuando manejemos fechas en R en formato ¿posixs? porque se convertiran a columnas de datos numericos en numpy con el tipo de dato datetime de 64 bits.

b # Mostramos b

```
### Si queremos utilizar algo directamente en python de forma natural, abrimos una chunk en pyhton:


```{python escribir_directamente_en_python, echo=TRUE}
import numpy as np
import pandas as pd # No ha corrido pandas, lo instalo por consola en R (py_install("pandas"))


```

Reticulate nos permite enviar datos desde R hasta python (convertir variables de un lenguaje a otro), de modo que si cargamos un data set. Creamos unos datos y metemos el dataset de iris. Si quisieramos consultar los primeros datos haríamos la funcion head. La información que muestra es en R

```{r cargamos_dataframe_en_r} 
datos <- iris 
head(datos)
```

Si quisieramos utilizar el dataset (los datos) en python, tendríamos que pasar la información a python desde la chunk de r (generalmente), creando una variable llamada datos_py, que toma la tranformación de "datos"(dataframe de r) de r a python:

```{r transformamos_datos_de_r_a_python, echo=TRUE}
datos_py <- r_to_py(datos)
```

Y posteriormente, desde la chunk de python y con la función **r.** accedemos a cualquier módulo, función, variable, clase.. de r expuesta a python a través de r_to_py:

```{python utilizando_r_to_py, echo=TRUE}
r.datos_py
```
Este dataset es de Pandas (python) porque la lista empieza por 0.


### Sparse Matrix. Matrices que son en la gran mayoría 0, menos una posición. Dependen del paquete matrix.

```{r}
library(Matrix)
N <- 6
set.seed(123)
sparse_mat <- sparseMatrix(
  i= sample (N,N, replace = F), #Filas, aleatorias sin reemplazo
  j= sample (N,N, replace = F),
  x = runif(N), # número real aleatorio uniforme entre 0 y N
  dims= c(N,N) #Dimensiones de la matriz
)

sparse_mat

# Ahora utilizamos la función R to py para transformar sparse_mat en R en sparse_mat_py:
sparse_mat_py<- r_to_py(sparse_mat) # No me rula el tema, pone que hay error en x, compruebo código y va bien. Vuelvo a cargar numpy, y tampoco. SOLUCIONADO: Instalo por consola py_install("scipy").
```

```{python}
r.sparse_mat_py
```

```{r}
py_to_r(sparse_mat_py)
```

