---
title: "08_Vectores_en_R_JTG"
author: "JTG"
date: "31/1/2021"
output: html_document
---

```{r setup, include=FALSE}
knitr::opts_chunk$set(echo = TRUE)
```

# Cómo definir un vector en R:

$\cdot$ C(): para definir un vector.

$\cdot$ scan(): para definir un vector.

$\cdot$ fix(x): para modificar visualmente el vector x.

$\cdot$ rep(a,n): para definir un vector constante que contiene el dato a repetido n veces.



c(1,2,3) #columnas

scan() #Para escanear datos que escribamos por consola

fix(x) # Cuando tenemos un vector definido en una variable x. Podemos hacer fix de x para modificar visualmente el vector x con nuestro editor de texto favorito.

rep(5,7) #Para repetir el mismo numero, caracter, elemento, n veces.

### No puede haber un vector con tipos de elementos mezclados:

$\cdot$ logical: TRUE or FALSE

$\cdot$ integer: números enteros $Z$

$\cdot$ numeric: números reales $R$

$\cdot$ complex: numeros complejos $C$

$\cdot$ character: palabras

EL orden de conversión entre tipos es el inverso del mostrado arriba: de character -> complex -> numeric -> integer -> logical

Si tenemos mezclas heterogéneas, se convertirirá en el tipo de dato superior en dicha escala.

La función scan() tiene distintos separadores en función del tipo de dato utilizado. Por ejemplo, para caracteres es un espacio, y para decimales un punto ("."). Si prevemos que los datos van a usar un separador diferente lo podemos indicar con: scan(dec=","), si vamos a usar una base de datos que utiliza separadores con coma, y no con punto.


También podemos predeterminar el tipo de datos que cogeremos y que luego transformará la función scan() con scan(what="character")

```{r prueba_vectores, echo=TRUE}
#Escribe tu año de nacimiento 10 veces:
rep(1990,10)

# Define un vector llamado vec con los siguientes datos: 16  0  1 20  1  7 88  5  1  9

vec<- c (16,  0,  1, 20,  1,  7, 88,  5 , 1,  9)

#Y modificar la cuarta posición por nuestro año de nacimiento:

fix(vec)
vec

scan(what = "character")
# 1: Javier Pepe Manolo
#"Javier" "Pepe"   "Manolo"

```

## Progresiones aritméticas

$seq(a,b, by=d)$: Para generar una progresión aritmética de diferencia d que empieza en a hasta llegar a b.

$seq(a,b, length.out=n)$: define progresión aritmética de longitud n que va de a hasta b con diferencia d. Por tanto $d= (b-a)/(n-1)$

$seq(a,by=d, length.out=n)$: define la progresión aritmética de longitud n y diferencia d que empieza en a.

$a:b$: define la secuencia de números enteros $Z$ consecutivos entre dos números a y b.

```{r ejercicios_secuencias, echo=TRUE, results='markup'}
#Imprime los números del 1 al 20
1:20

#Imprime los 20 primeros números pares:

seq(2, length.out = 20, by=2)

#Imprime 30 números equidistantes entre el 17 y el 98, mostrando solo 4 cifras significativas:

round(seq(17,98, length.out = 30),digits= 4)

```

