---
title: "08_Vectores_en_R_JTG"
author: "JTG"
date: "31/1/2021"
output: html_document
---

```{r setup_knit, include=FALSE}
knitr::opts_chunk$set(echo = TRUE)
```

# Cómo definir un vector en R:

$\cdot$ C(): para definir un vector.

$\cdot$ scan(): para definir un vector.

$\cdot$ fix(x): para modificar visualmente el vector x.

$\cdot$ rep(a,n): para definir un vector constante que contiene el dato a repetido n veces.


```{r pruebas_definir_vectores, echo=TRUE}
c(1,2,3) #columnas

scan() #Para escanear datos que escribamos por consola

fix(x) # Cuando tenemos un vector definido en una variable x. Podemos hacer fix de x para modificar manualmente el vector x con nuestro editor de texto favorito (bloc de notas)

rep(5,7) #Para repetir el mismo numero, caracter, elemento, n veces.
```


### No puede haber un vector con tipos de elementos mezclados:

$\cdot$ logical: TRUE or FALSE

$\cdot$ integer: números enteros $Z$

$\cdot$ numeric: números reales $R$

$\cdot$ complex: numeros complejos $C$

$\cdot$ character: palabras

EL orden de conversión entre tipos es el inverso del mostrado arriba: de character -> complex -> numeric -> integer -> logical

Si tenemos mezclas heterogéneas, se convertirirá en el tipo de dato superior en dicha escala.

La función __scan()__ tiene distintos separadores en función del tipo de dato utilizado. Por ejemplo, para caracteres es un espacio, y para decimales un punto ("."). Si prevemos que los datos van a usar un separador diferente lo podemos indicar con: __scan(dec=",")__, si vamos a usar una base de datos que utiliza separadores con coma, y no con punto.


También podemos predeterminar el tipo de datos que cogeremos y que luego transformará la función scan() con __scan(what="character")__

##### Prueba con vectores:
```{r prueba_vectores, echo=TRUE}
#Escribe tu año de nacimiento 10 veces:
rep(1990,10)

# Define un vector llamado vec con los siguientes datos: 16  0  1 20  1  7 88  5  1  9

vec<- c (16,  0,  1, 20,  1,  7, 88,  5 , 1,  9)

#Y modificar la cuarta posición por nuestro año de nacimiento. Se pedía por fix, pero lo hago de otra forma para que al generar knit no me de por saco:

vec[4] = 1990
vec

# scan(what = "character") Esto te pide (por consola, introducir los datos que quieras. No sé muy bien el fin de ello

```


## Aplicar funciones a elementos de un vector (Operaciones vectoriales):

Para sumar, multiplicar,elevar... los elementos de un vector se puede hacer directamente:

```{r operar_con_elementos_de_un_vector, echo=TRUE}
t <- 1:10
t
t+pi
t*pi
sqrt(t)
2^(t)
t^2
```
Sim embargo, a veces no es posible aplicar la funcion concreta directamente a un vector pasandolo como un argumento.

Cuando queremos aplicar una funcion a cada uno de los elementos de un vector, pero no se puede hacer directamente. Utilizamos la funcion sapply (nombre_de_vector, FUN= nombre_funcion):


```{r funcion_sapply, echo=TRUE}

sapply(t, FUN = function(elemento){sqrt(elemento)})

# Otro ejemplo, con regresión lineal (coeficiente de determinación). CUando hago directamente la regresion lineal de una serie de puntos lo que quiero ver es si se ajustan a la nube de puntos de una recta:

cd= function(t){
  summary(lm((1:4)~c(1:3,t)))$r.squared
  }

cd(4) #Da error, porque sería una recta perfecta (1-1,2-2, 3-3, 4-4)
cd(5) #El coeficiente de determinación es 0.9657143
# cd(t) ERROR!!! No se puede aplicar una funcion que he inventado en un vector. Solo se puede aplicar en variables. Solo se puede con sapply:

sapply(t, FUN = cd)
```

### Funciones que podemos aplicar a vectores:

$\cdot$ length(x): Calcula la longitud de un vector.

$\cdot$ max(x): calcula el máximo del vector.

$\cdot$ min(x): calcula el minimo del vector.

$\cdot$ sum(x): calcula la suma de las entradas del vector.

$\cdot$ prod(x): calcula el producto de las entradas del vector.

$\cdot$ mean(x): calcula la media aritmética de todas las entradas del vector.

$\cdot$ diff(x): calcula el vector formado por las diferencias sucesivas entre entradas del vector original x. EL primero restado al segundo, el segundo al tercero, el tercero al cuarto...

$\cdot$ cumsum(x): calcula el vector formado por las sumas acumuladas de las entradas del vector original x:
 - permite definir sucesiones descritas mediante sumatorios.
 - Cada entrada de cumsum(x) es la suma de las entradas de x hasta su posición.

```{r ejemplos_funciones_y_vectores, echo=TRUE}

cuadrado = function(t){t^2}
v = c(1,2,3,4,5,6)
sapply (v, FUN = cuadrado)

mean(v) #media aritmetica de las entradas: 3.5

cumsum(v) # sumas acumuladas: 1  3  6 10 15 21
```
#### Funciones para ordenar los elementos de un vector:


$\cdot$ sort(x): Ordena el vector en orden natural de los objetos que lo forman: orden numerico creciente, orden alfabético...

$\cdot$ rev(x): invierte el orden de los elementos del vector (pero no los ordena, el primero al ultimo, y así)

```{r ordenar_elementos_vector, echo=TRUE}
v2= c(1,5,6,2,8,3)
sort(v2)
rev(v2)
```
```{r ejercicio_funciones_y_vectores, echo=TRUE}
# Combina las dos funciones anteriores, sort y rev para crear una funcion que dado un vector x os lo devuelva ordenado en orden decreciente:

rev(sort(v2))

#Razona si aplicar primero sort y luego rev a un vector x daría en eneral el mismo resultado que aplicar primero rev y luego sort.

## Sería distinto, ya que el primero ordena lógicamente y el segundo invierte el orden del vector original.

# Investiga la documentacion de la funcion sort (recuerda que puedes usar la sintaxis __?sort__ en la consola) para leer si cambiando algún argumento de la misma podéis obtener el mismo resultado que has programado en el primer ejercicio: ?sort

## Se puede invertir el orden de sort(x) incluyendo el atributo decreasing=TRUE:

sort(v2, decreasing = TRUE)
```


## Progresiones aritméticas (para generar vectores)

Secuencias:

$seq (a,b, by=d)$: Para generar una progresión aritmética de diferencia d que empieza en a hasta llegar a b.

$seq (a,b, length.out=n)$: define progresión aritmética de longitud n que va de a hasta b con diferencia d. Por tanto $d= (b-a)/(n-1)$

$seq (a,by=d, length.out=n)$: define la progresión aritmética de longitud n y diferencia d que empieza en a.

$a:b$: define la secuencia de números enteros $Z$ consecutivos entre dos números a y b.


##### Pruebas con secuencias

```{r ejercicios_secuencias, echo=TRUE}
#Imprime los números del 1 al 20
1:20

#Imprime los 20 primeros números pares:

seq(2, length.out = 20, by=2)

#Imprime 30 números equidistantes entre el 17 y el 98, mostrando solo 4 cifras significativas:

round(seq(17,98, length.out = 30),digits= 4)

```

## Ejercicio práctico: El binomio de Newton (08.1)

# Subvectores

$\cdot$ __Vector [i]__; da la i-ésima parte del vector

  - Los íncides en R empiezan en 1.
  
  - vector[length(vector)]: nos da la última entrada del vector.
  
  - vector[a:b]: si a y b son números naturales, nos da el subvector con las entradas vector original que van de la posición a-ésima hasta b-ésima.
  
  - vector[-i] Si i es un numero, este subvector está formado por todas las entradas del vector original menos la entrada i-ésima. Si i resulta ser un vector,           entonces es un vector de índices y crea un nuevo vector con las entradas del vector original, cuyos índdices pertenecen a i.
  
  - vector[-x]: Si es un vector (de índices), entonces este es el complementario de vector[x]

### También podemos utilizar operadores lógicos:

- $==$: $=$
- !=: $\ne$
- $>=$ :$\ge$
- $<=$ : $\le$
- $<$ : $<$
- $>$ : $>$
- $! $: No lógico
- $& $: Y lógico
- $| $: O lógico


```{r ejemplos_subvectores, echo=TRUE}

v= c(14,5,6,19,32,0,8)
v[2] #Posición 2 del vector v

v[-c(3,5)] #Vector menos los colocados en la columna 3 y 5 (6 y 32 no aparecen)

v[v != 19 & v>15] #Filtro que el propio vector sea diferente de 19 y menor que 15 es el 32.
```

#### Condicionales

- __which (x cumple condición): para obtener los índices de las entradas del vector x que satisfacen la condición creada.

- __which.min(x)__: nos da la primera posición en la que el vector x toma su valor mínimo.

- __which(x==min(x))__: da todas las posiciones en la que el vector x toma su valor máximo

- __which.max(x)__:nos da la primera posición en la que el vector x toma su valor máximo

- __which(x==max(x))__: da todas las posiciones en las que el vector x toma sus valores máximos.

__No dirán cuál es el elemento mas grande o cumple una condición, sino que nos darán la posicion en elvector de los elementos que la cumplan.__ Para eso hace falta referirla a los elementos del vector (más abajo)

```{r mas_ejemplos_subvectores, echo=TRUE}
x =seq(3,50, by= 3.5)
x

x[3] #Posición 3
x[8] #posición 8
x[length(x)] # última posición
x[length(x)-1] # Penúltima posición
x [length(x)-2] # Antepenúltima posición

x[-3] #todo el vector menos la tercera posición
x[4:8] #Los elementos desde la 4 a la 8 posición
x[8:4] #El vector de los elementos entre 4 y 8 en orden inverso.

x[seq(2, length(x), by=2)] # Empieza en la 2 posición hasta el final dando saltos de 2.
x[-seq(2, length(x), by=2)] #Elimina los pares


x[(length(x)-3):length(x)] # Muestra las 3 últimas posiciones antes del final junto con la última posición (4 en total). OJO CON EL PARÉNTESIS [()]

x[c(1,5,6)] # Posiciones 1, 5 y 6
x[x>30] #mayores de 30
x[x>20 & x<40] #mayores que 20 y menores que 40
x[x!=3 & x !=17] #No son iguales a 3 y 17
x[x<19 | x<40] #los menores de 10 por un lado y los mayores de 40 por otro
x[x>=10] #mayor o igual a 10
x[!x<10] #x NO es menor de 10


x[x%%2 ==0] #cuyo resto entre 2 es 0
x[x%%2==1] #cuyo resto entre 2 es 1


x>30 #Te indica si es verdadero o falso (condición Booleana)
x[x>30] #te muestra las posiciones para las que se cumplen la condición booleana.

x= c(1,7,4,2,4,8,9,2,0)
y= c(5,2,-3,-7,-1,4,-2,7,1)
x[y>0] #Elementos de x cuyo análogo en Y son positivos. Siempre que sean de la misma longitud.


which(x>4) #POsiciones
x[which(x>4)] #Elementos
which(x >2 & x< 8) #Posiciones
x[which(x>2 &x<8)] #Elementos
which(x<5 | x%%2==0) #Posiciones
x[which(x<5 | x%%2==0)] #Elementos

which.min(x) #el minimo está en la pos. 9
which (x == min(x)) #si hay más de uno

which.max(x)
which (x ==max(x))
# fix(x) No lo uso para que knit no de por saco. En esta línea se modificaba el vector para incluir más maximos y ver un ejemplo más claro.
```

#### Si no se cumple la condición:
```{r no_condicion, echo=TRUE}
x[x>4 & x<7] # Inica el tipo de elementos del vector y que está vacío para esa condición.
which(x>4 & x<7) #Devuelve posiciones, no números, no sabe de qué tipo son.

```
# Los valores NA (No disponibles)

Podemos pedir si cierta expresi´çon numerica es verdad o no:

```{r prueba_condiciones_booleanas, echo=TRUE}
2^pi>pi^2
2^pi
pi^2

12345678%%9 ==0
12345678/9


length(1:100) >4
length(1:100) >400

x =1:10
x[3]
x[3] =32
x

x[11]
x[11] =15 #(ha añadido un 15 en la 11 posición)
x


x [2:5] =x[2:5] +3 #Entre las posiciones 2 y 5 sumo 3:
x

x[(length(x)-2):length(x)] = 0
x #los últimos números han pasado a ser 0

x[length(x)+5] = 9 #Ultima posición + 5. Los valores entre medias son desconocidos.
x

```

El NA se aplica cuando no conocemos un valor (encuesta, ns/nc, datos corruptos...).

Una funcion aplicada a un vector con un NA tenderá a generar NA's, y no seguirá calculando: 


```{r creando_na, echo=TRUE}
sum(x)
prod(x)
cumsum(x)
mean(x)
```
Sin embargo, se pueden calcular vectores con NA. Ya que casi todas las funciones permiten introducir un parámetro para operar con ellos: __na.rm=TRUE__ Para que la función __solo tenga en cuenta los valores que NO son NA__

```{r funcion_NA_Remove}
sum(x, na.rm= TRUE)
mean(x, na.rm=TRUE) 
# cumsum(x,na.rm=TRUE) ERROR!!!! in cumsum(x, na.rm = TRUE) cumsum y algunas funciones, NO admiten na.rm, hay que hacerlo con !is.na (más abajo)
```

También podemos extraer las entradas de NA's dentro de un vector: 

La funcion __which(x ==NA)__ NO FUNCIONA. En su lugar podemos usar la función __is.na(x)__ Que nos devuelve los indices cuyas entradas contienen valores NA.

También podemos combinarla con la función which para que nos indique las posiones:

```{r probando_is_na}
is.na(x)

which(is.na(x)) # En dichas posiciones hay valores NA


x[which(is.na(x))] # Para consultar exactamente esos valores.

```

### Sustituir valores NA por otro valor (uso habitual: media)

Se que en ciertas posiciones hay NA, pero como no son valores correctos para trabajar, se suelen reemplazar por la media:

```{r reemplazar_valores_na}
y=x # Clonamos el vector x en un nuevo vector y (para hacerlo limpio)
y

y[is.na(y)] #Nos da 4 elementos en los que hay NA

y[is.na(y)] = mean(y, na.rm = TRUE) # Hacemos que los valores NA sean igual a la media de los elementos del vector sin NA's.
y

x[!is.na(x)] # Le pido los valores que NO son NA. De modo que podemos omitirlos al realizar operaciones:
  sum(x[!is.na(x)])
  cumsum(x[!is.na(x)]) 

```

### Otra opción, eliminar NA's:


```{r na_omit, echo=TRUE}
na.omit(x) # Omite los NA del vector, pero siguen estando ahí. Esta función lanza dos atributos (attr), las posiciones que han sido eliminadas ("na.action), y la acción que ha realizado ("class"). que se pueden eliminar con attr(nombre_variable, "nombre_atributo) =NULL

x_clean =na.omit(x)
x_clean


attr(x_clean, "na.action") = NULL
attr(x_clean, "class") = NULL
x_clean
```


